【裁判字號】    97,上訴,2225
【裁判日期】    971030
【裁判案由】    加重強盜
【裁判全文】
臺灣高等法院臺中分院刑事判決        97年度上訴字第2225號
上  訴  人
即  被  告  乙○○
                    現於台灣台中看守所
指定辯護人  本院公設辯護人丙○○
上列上訴人因加重強盜案件，不服臺灣臺中地方法院97年度訴字
第2123號， 中華民國97年7月30日第一審判決（起訴案號：臺灣
臺中地方法院檢察署97年度偵字第9390號），提起上訴，本院判
決如下：
    主  文
上訴駁回。
    事實及理由
一、本案經本院審理結果，認第一審判決認事用法及量刑均無不
    當，應予維持，並引用第一審判決書記載之事實、證據及理
    由（如附件）。
二、上訴人即被告乙○○（下簡稱被告乙○○）上訴意旨略以：
    伊未持刀犯案，亦未出言恐嚇，僅搶了錢就走了，被害人亦
    無至不能抗拒之情事，應係犯搶奪罪，不能論以強盜罪，請
    求改以搶奪罪論處，並從輕量刑云云。惟查：
  (一)關於證據能力方面：按被告以外之人（包括證人、鑑定人、
    告訴人、被害人及共同被告等）於審判外之陳述雖不符刑事
    訴訟法第159條之1至之4等4條之規定，而經當事人於審判程
    式同意作為證據，法院審酌該言詞陳述或書面陳述作成時之
    情況，認為適當者，亦得為證據；當事人、代理人或辯護人
    於法院調查證據時，知有刑事訴訟法第159條第1項不得為證
    據之情形，而未於言詞辯論終結前聲明異議者，視為有前項
    之同意，同法第159條之5定有明文。立法意旨在於傳聞證據
    未經當事人之反對詰問予以核實，原則上先予排除。惟若當
    事人已放棄反對詰問權，於審判程式中表明同意該等傳聞證
    據可作為證據；或於言詞辯論終結前未聲明異議，基於尊重
    當事人對傳聞證據之處分權，及證據資料愈豐富，愈有助於
    真實發見之理念，且強化言詞辯論主義，使訴訟程式得以順
    暢進行，上開傳聞證據亦均具有證據能力。另按刑事訴訟法
    第159條之5第2項所定： 「當事人、代理人或辯護人於法院
    調查證據時，知有第159條第1項不得為證據之情形，而未於
    言詞辯論終結前聲明異議者，視為有前項之同意。」乃係基
    於證據資料愈豐富，愈有助於真實發現之理念，酌採當事人
    進行主義之證據處分權原則，並強化言詞辯論主義，透過當
    事人等到庭所為之法庭法動，在使訴訟程式順暢進行之要求
    下，承認傳聞證據於一定條件內，得具證據適格。此種「擬
    制同意」，因與同條第一項之明示同意有別，實務上常見當
    事人等係以「無異議」或「沒有意見」表示之，斯時倘該證
    據資料之性質，已經辯護人閱卷而知悉，或自起訴書、原審
    判決書之記載而了解，或偵、審中經檢察官、審判長、受命
    法官、受託法官告知，或被告逕為認罪答辯或有類似之作為
    、情況，即可認該相關人員於調查證據之時，知情而合於擬
    制同意之要件（最高法院96年度臺上字第4174號判決要旨可
    資參照）。查本件證人丁○○於警偵訊之證述內容，及警卷
    所附車號TDB-689號輕型機車車籍查詢基本資料、 臺中市警
    察局第四分局南屯派出所受理刑事案件報案三聯單、現場照
    片、 路口監視器翻拍照片，及扣案之衣服、褲子各1件、暨
    安全帽1頂、拖鞋1雙，依卷證所示，其等作成或取得之狀態
    ，並無違背其等個人意思而為陳述，或其他違法取供或不法
    取得之情形，證人丁○○於偵訊時並已經檢察官諭令具結（
    見偵卷第19頁），其證詞之可信性更已獲擔保，且本件公訴
    人、被告及選任辯護人於本院審理中表示對於上開證據之證
    據能力不爭執（見本院卷第47-48頁）， 亦即對上開證據資
    料，於本院審理中復不爭執其等證據能力及真實性，足認並
    無顯不可信或係不法取得之情況，本院審酌其等之內容亦適
    宜為本案證據，是本件證人丁○○於警偵訊之證述內容，及
    警卷所附車號TDB- 689號輕型機車車籍查詢基本資料、臺中
    市警察局第四分局南屯派出所受理刑事案件報案三聯單、現
    場照片、 路口監視器翻拍照片，及扣案之衣服、褲子各1件
    、暨安全帽1頂、拖鞋1雙等於審判外之言詞、書面陳述，及
    扣案證物，仍具有證據能力。
  (二)關於被告乙○○有如原判決事實欄所載持刀、恐嚇等行為，
    並有至使被害人丁○○達不能抗拒之程度之強盜犯行，已據
    原判決論述其理由綦詳，並就被告上開辯詞為一一指駁，認
    被告所辯為不可採（見原判決第4-6頁）， 原判決復說明「
    衡以常情，若非被告確已持刀強脅，證人丁○○又豈會從不
    予理會之態度，突然轉而完全聽令，可見被告斯時確有持刀
    作案之情事，更徵被告辯稱未持刀犯案云云，無非避重就輕
    之詞，尚難以採信」等語（見原判決第6頁），本院認原判
    決並以上開理由採信證人丁○○於警訊、偵查中及原審審理
    之證詞，因而認定被告應有持刀之事實，合於經驗法則，再
    被告既有持刀，以丁○○先誤以為被告要購買飲料，其後被
    告持刀指向丁○○胸前，要丁○○將錢拿出來，丁○○為一
    女子，如為抗拒恐遭不測，而依被告指示將店內收銀機抽屜
    打開，被告亦自行開啟另一收銀機，任令被告取走現金，於
    此情形，客觀上自已達於使人不能抗拒之程度，被告乙○○
    及公設辯護人在本院徒以被告未持刀犯案、應係犯搶奪罪而
    非強盜罪為由置辯，惟並未提出其他有利之證據及辯解，其
    上訴無理由，應予駁回。
三、據上論斷，應依刑事訴訟法第三百七十三條、第三百六十八
    條，判決如主文。
本案經檢察官甲○到庭執行職務。
中    華    民    國    97    年    10    月    30    日
            刑事第四庭    審判長法  官  洪  耀  宗
                                法  官  許  文  碩
                                法  官  蔡 王 金 全
上列正本證明與原本無異。
如不服本判決應於收受送達後十日內向本院提出上訴書狀，其未
敘述上訴之理由者並得於提起上訴後十日內向本院補提理由書 (
均須按他造當事人之人數附繕本)。
                                書記官  金  珍  華
中    華    民    國    97    年    10    月    31    日


司法院資訊處製作；財團法人民間司法改革基金會備份。
